【裁判字號】    94,訴,1146
【裁判日期】    970331
【裁判案由】    清償債務
【裁判全文】
臺灣臺中地方法院民事判決              94年度訴字第1146號
原      告
即反訴被告  仲正企業股份有限公司
法定代理人  甲○○
訴訟代理人  梁宵良律師
被      告
即反訴原告  統率資訊股份有限公司
                      號2樓
法定代理人  乙○○
訴訟代理人  王乃民律師
複  代理人  蔡易紘律師
當事人間請求清償債務事件，本院於97年3月17日言詞辯論終結
，判決如下：
    主  文
被告應給付原告新台幣捌拾肆萬元，暨如附表所示之利息。
本訴訴訟費用新台幣玖仟壹佰肆拾元由本訴被告負擔。
反訴原告之訴及假執行之聲請均駁回。
反訴訴訟費用新台幣貳仟貳佰壹拾元由反訴原告負擔。
    事實及理由
甲、程序方面：
一、按被告於訴之變更或追加無異議，而為本案之言詞辯論者，
    視為同意變更或追加，民事訴訟法第255條第2項定有明文。
    本件原告起訴時依民法第365條、第226條、第256條及第259
    條之規定，主張解除契約並返還價金。嗣於訴訟進行中，變
    更為依民法第227條、第254條及第259條規定，主張解除契
    約並返還價金。被告無異議而為本案之言詞辯論，依前揭法
    律規定，其變更、追加自應准許。
二、又按被告於言詞辯論終結前，得在本訴繫屬之法院，對於原
    告及就訴訟標的必須合一確定之人提起反訴；反訴之標的，
    與本訴之標的及防禦方法不相牽連者，不得提起，民事訴訟
    法第259條、第260條第1項定有明文。查本件本訴原告既主
    張解除系爭契約請求本訴被告返還價金，而本訴被告於本訴
    已主張依約履行給付，其提起反訴請求原告給付剩餘價金及
    遲延利息，核與前開提起反訴之要件相符，亦應予准許。
乙、實體部分：
壹、【本訴部分】
一、本訴原告（下稱原告）主張：
  (一)本件原告與被告於民國（下同）91年4月15日訂立合約（下
    稱系爭契約），約定由被告提供套裝軟體產品「統率製造業
    ERP 全球資源管理系統」（下稱系爭系統）供原告位於台中
    縣大肚鄉○○路279號之工廠使用，並由原告簽發面額新台
    幣（下同）105, 000元之支票8張交由被告簽收，約定簽約
    日同時被告開始提供系統給原告使用，並開始教導原告建立
    系統等相關資料，系統在91年12月30日前完成安裝並能運作
    。惟被告收受原告上述之8張支票後，僅分別於91年5月9日
    至91 年9月10日間於原告工廠進行9次的輔導課程，其中契
    約所載之「統率製造業ERP全球資源管理系統」並未履行給
    付即完成建置及測試。另系爭系統安裝於原告之電腦系統之
    後，因設有使用期限，使用期限屆至，系爭系統自動刪除，
    致原告無從測試，原告多次催告被告應重新安裝，被告均未
    置理。今原告業於94年3月29日寄發存證信函予被告，並催
    告於收受該函7日內完成系爭系統安裝並能運作，逾期即解
    除契約，迄今已逾7日期間系爭契約亦已解除。
  (二)據上，被告迄今未為給付，依法應負給付遲延之責任，既經
    定期催告而不履行，原告自得依民法第254條規定解除契約
    。退步言，縱使認為被告已完成全部系統之安裝，但該等系
    統並無法完成測試及進行運作，嗣後更遭被告程式設定自動
    刪除，其給付內容即不符合債務之本旨，除不生提出之效力
    外，依民法第227條第1項規定，原告亦得依關於給付遲延之
    規定行使權利，並依民法第254條規定解除契約。又本件原
    告既已合法有效解契約，爰依同法第259條契約解除後回復
    原狀之規定，訴請被告附加利息返還價金。
  (三)被告尚未履行系爭合約之給付義務：
  (1)經查兩造所簽訂之合約書第1條約定：「乙方提供套裝產品
    『系爭系統』給甲方使用。」﹔第3條1.約定「本合約涵蓋
    系統購買與系統維護條款」﹔第5條3.(1)約定「簽約日同時
    乙方開始提供系統給甲方並開始教導甲方建立系統等相關資
    料，本系統在91年12月30日之前完成安裝測試並能運作…」
    ﹔第6條1.約定「本合約中各系統之設計規格及標的物屬軟
    體部分其所有權歸屬乙方所有，甲方依約具有使用權」。由
    以上之約定，顯見本件兩造之買賣合約標的並非一般之動產
    ，而係系爭系統之使用權，出賣人（即被告）同意買受人（
    即原告）使用該軟體，除於一定期限內（91年12月30日前）
    將該軟體安裝至原告之電腦硬體之外，尚須使該系統測試完
    成並達到能運作之程度，而非僅將軟體安裝至電腦，即謂已
    依約給付，合先敘明。
  (2)按當事人主張有利於己之事實者，應負舉證責任，又主張以
    發生法律效果發生變更或消滅者，由其就變更或消滅之特別
    要件之事實負舉證責任。本件被告既然主張已依約完成系爭
    合約之給付義務者，則對於該法律效果已消滅之事實，即被
    告已提供套裝產品即系爭系統（共計28項管理系統）安裝在
    原告之電腦設備，並在91年12月30日之前，已完成系爭系統
    之安裝測試並且達到能運作之程度一節，應負舉證責任。
  (3)查被告主張其已經完成給付之理由，無非稱被告已於91年5
    月9日派員赴原告公司進行系統安裝，並於91年5月10日至91
    年9月10日共進行9次輔導上線課程，並提出兩造簽認之服務
    確認單為憑。然被告僅至原告公司教導部分之系統資料建立
    ，並未完成全部系統之安裝，且被告自91年9月10 日之後即
    未再前來，並未進行後續之安裝、測試工作；且依原告所提
    出之服務確認單，則適足以證明被告僅有進行建立部分基本
    資料之輔導上線課程，但並未見有完成全部（至少24項）系
    統之安裝及測試。且對於有關安裝測試完成及運作結果如何
    之部分，並無任何類似驗收單或運作完成所產生之列印表格
    等以茲證明。況且依系爭合約書第5條第3項第1款約定：「
    本系統在91年12月30日之前完成安裝測試並能運作」，被告
    提前在91年9月間即完成安裝測試，何以超過訂立合約所預
    期之期間甚多？被告亦未有任何說明，顯與常理不符，從而
    此部份自難認被告已盡其舉證責任。
  (4)再就一般常理而言，電腦軟體系統是否已達得以運作之程度
    ，自應有測試報表（表單）可查，此觀之被告所提91年8月9
    日服務確認單服務內容第5項記載：「下次8/22，用一週次
    的訂單量（約8個BOM）來跑流程並印出表單」足證；本件倘
    被告真有完成系爭系統之安裝及測試，並且達到能運作之程
    度，自當有各該項測試報表（表單）用以證明，然本件被告
    迄今未能提出相關報表，足見被告確實並未完成契約所約定
    之給付義務。
  (5)被告雖再辯稱其係提供套裝軟體系統之業者，所提供之套裝
    軟體為定型定式，並不應個別廠商之要求，而另外變更修改
    設計套裝軟體；並提出其與微傑科技公司、昂創科技公司、
    安崇企業公司所簽訂之合約書及該等公司出具之證明書，用
    以證明系爭套裝軟體於通常使用之情形下均可正常運作云云
    ，然查：
    除被告自承：「…因此ERP業者可以依據客戶的需求，決
      定ERP的規模與價格。為了因應各企業間不同的作業流程
      ，一般的ERP軟體都具有相當大的彈性來設計符合各企業
      的系統，並伴隨著整個企業的流程再造，所以整個ERP建
      置時間隨著企業的大小而不同，一般少則半年，多則可能
      需要2～3年不等」外。
    姑且不論兩造已於合約內訂明，自簽約日（91年4月15日
      ）開始提供系統並教導建立系統等資料，且應在91年12月
      30日前完成安裝測試並能運作；即使微傑科技公司副總經
      理張學麟，亦於偵查中證述：「公司是於91年2月與統率
      公司簽約，於91年3月開始輔導使用該套裝軟體8個月，之
      後便完全會使用」（見刑事裁定第10頁第11行起）；益徵
      被告所稱91年5月9日派員進行系統安裝後，經過短短之4
      個月，即於同年9月10日完成輔導上線使用云云，絕非事
      實。
    另佐諸被告所提三份合約之記載，微傑科技公司合約金額
      雖是108萬元（未含稅），然在大陸深圳廠及台北總公司
      各使用一套「統率製造業ERP全球資源管理系統」、安崇
      公司則僅以49萬9,500元（未含稅）購買一套使用，均與
      原告以一套108萬元之價格購買不同；同時該等合約亦未
      特別註明「完成安裝測試並能運作」之約定；互參比對，
      更足資證明被告對原告有完成安裝測試並能運作之義務。
  (6)又依ERP企業資源規劃系統本質乃涉及公司之帳務管理、營
    業管理、製程及品質管理、採購管理、銷售及資產管理、存
    貨管理等，所涉及之領域之大，並非一般套裝軟體之定型定
    式所足以勝任，因此在導入過程（指在系統安裝後之各項基
    本資料輸入、參數變更等系統運作前之先行程序）之中並一
    定有針對特定事項進行修正之情事，此由：
    91年6月28日服務確認單：「6.製造通知單及進料驗收單
      ，請提新功能修改。7.支付請款單，請提新功能修改。」
    91年8月9日服務確認單：「6.pack list請加項次、客戶
      編號、中線請對齊……8.BOM結構樹列印希望新增分級欄
      位，建議用圖號或顏色欄位來取代。」
    91年8月22日服務確認單：「1.生產主計畫之報表新增供
      應商欄位，帶入MRPII的供應商資料。2.已建BOM的材料想
      刪除原料號→回覆無法刪除，用存貨，詢問RD是否能用其
      他方式來修改。
    91年9月10日服務確認單：「1.零件單價一覽表內材料編
      號欄位太小。」  等安裝導入之過程記載，顯示該系爭軟
      體絕非不可修改。況且依據微軟電腦百科對於所謂『套裝
      軟體』（PACKAGE）之定義係指「為了執行一個特殊的工
      作類型而由一或多個程式組成的電腦應用程式」，並不等
      同於不可修改性。被告之主張，無非為掩飾其無法提出合
      於合約本旨之給付所為之卸責之詞，不足採信。
    再佐諸原告以二倍之價格購買及被告所提服務確認單有關
      各項功能或內容修改之記載，益見被告辯稱系爭系統純係
      套裝軟體，不得要求修改云云，顯非事實。
  (7)至被告另提出：「原告要求被告修改系爭統率ERP全球資源
    管理系統，經被告以與套裝軟體買賣之性質不合而婉拒，原
    告即告知被告專案負責人，該公司不用繼續企業整體作業流
    程及資源之建置及其使用。」，或「…卻因原告突然告知不
    擬繼續使用，致有未運作之情事，此等情形要非可歸責於被
    告之事由所致。」等等新防禦方法，除與前開事證不符外，
    更與被告向來之主張矛盾，絕非事實，更未見其舉證以實其
    說，殊無可採。
  (二)原告主張解除系爭契約為有理由：
    被告於測試系爭系統之第一個製造通知單系統時，即發生建
    入資料後如法跑出存貨料號之情形，被告不但未能協助處理
    ，甚至自此對其餘尚未輔導上線之系統亦置之不理，顯然未
    依約履行其測試該系統達於可運作之義務。則本件既因可歸
    責於被告之事由而未為給付，依法應負給付遲延之責任，既
    經定期催告而不履行，原告自得依民法第254條規定解除契
    約。又縱認為被告已完成部分系統之安裝，但該等系統依前
    所述，並無法完成測試及進行運作，其給付內容即不符合債
    務之本旨，除不生提出之效力外，依民法第227條第1項規定
    ，原告亦得依關於給付遲延之規定行使權利，並依前開民法
    第254條規定解除契約。
  (三)聲明：被告應給付原告84萬元，暨如附表所示至清償日止按
    年利率5%計算之利息。
二、本訴被告（下稱被告）則以：
  (一)被告已履行系爭契約之給付義務：
  (1)本件係軟體使用權之買賣契約，被告業已交付軟體，並已將
    系爭系統建置完成，輔導原告上線操作，有被告之服務確認
    單及各系統上線順序時間表、被告91年6月17日關於系統上
    線輔導課程進度報告之函、91年8月20日關於系統上線輔導
    課程進度報告之函等文件可佐。詳言之，91年5月9日之服務
    確認單，記載被告前往安裝windows 2000 server等，跨時
    代系統連線，開設序號模組，舉行上線會議，安裝系統。91
    年5月10日服務確認單記載，進行基本資料編碼討論。91 年
    5月16日服務確認單記載，編碼原則確定後，開始輸入基本
    資料，預定3週內輸入完畢。91年5月25日服務確認單記載，
    討論基本資料問題等。91年6月28日服務確認單記載會計科
    目已設置完成等。91年7月13日服務確認單，記載進行採購
    與銷售系統管理教育訓練等。91年8月9日之服務確認單，記
    載料號基本資料查詢很慢，經更換網路卡等，速度已加快。
    91年8月22日服務確認單記載品管基本資料課程等。91年9
    月10日服務確認單記載傳報表設置講義。由上述服務確認單
    之記載可知，被告確已為原告建置系爭系統，並依合約之約
    定，為原告辦理原告人員上線使用之教育訓練。原告否認並
    指系爭系統尚未建置，應由其舉證以實其說。
  (2)至於建置完成後，於系爭系統之檔案係原告自行刪除，並非
    系統設定之使用期限屆至，檔案即自動刪除。原告主張系爭
    系統因期限屆至而自動刪除，被告否認之，自應由原告舉證
    以實其說。
  (3)查被告已安裝完成系爭系統，並提供被告一個空白系統，供
    被告輸入資料。系爭系統簽約時已開發共24個，均已安裝完
    成，至於未開發完成之4個子系統，依據契約之約定，如原
    告繼續請被告維護系爭系統，被告願意於開發完成時提供。
    系爭系統應一次安裝全部24個子系統，如果缺少一個子系統
    之安裝，則整個系統無法啟動，更無可能提供被告一個空白
    系統，供被告輸入資料。本件原告自認業已輸入部分資料，
    足見被告業已完成安裝。
  (4)原告之所以刪除系爭系統檔案，原因不詳。但原告未因被告
    之輔導開始使用系爭系統，順利運用系爭系統，達成其資源
    管理之目的，則係事實。此並非被告系爭系統之瑕疵，而係
    各企業在導入ERP系統時，偶有之現象。被告係以研發出售
    ERP系統為業。出售並使用於各企業間之ERP系統不知凡幾，
    且均使用無誤迄今。原告之前對被告法定代理人乙○○提出
    詐欺告訴時，被告法定代理人乙○○曾請檢察官傳訊相關客
    戶證明系爭ERP系統並無瑕疵，台灣台中地方法院檢察署因
    而為不起訴處分。足證被告研發之『統率製造業ERP全球資
    訊管理系統』之電腦軟體係套裝軟體系統，系統安裝後，統
    率公司均依約至購買該系統之公司上課輔導，至該系統之運
    作須仰賴各公司人員自行操作，尚難僅因個別公司需求而更
    改該系統。又安崇公司及微傑公司自簽約日起迄今尚持續使
    用該套管理系統，益徵該套管理系統確係經過被告測試後始
    提供其他公司使用，而安崇公司及微傑公司即係使用該套管
    理系統之成功案例，是本件要難僅以原告建檔測試後無法使
    用（假設原告主張為真，被告否認之），遽認被告有違約之
    處。
  (5)本件系爭軟體係所謂「統率ERP全球資源管理系統」，為所
    謂ERP系統之一種。ERP系統係套裝軟體之一種。所謂套裝軟
    體係一種由軟體預先研發完成，供購買軟體之使用者安裝使
    用之軟體。軟體公司並不針對使用者作軟體之修改等。例如
    ，微軟公司之windows xp即是最典型的套裝軟體，使用者只
    能安裝使用，不能要求微軟公司修改。系爭系統既係套裝軟
    體之一種，使用者只能安裝使用，不能要求被告修改，自無
    量身定作問題。以本件而言，最後的結果是原告未再繼續使
    用系爭系統，但不可遽論斷為被告出售之系爭系統有瑕疵，
    由被告提出之服務確認單等文件，均足以證明系爭系統業已
    安裝完成，並陸續由被告輔導原告建置資料並測試中，原告
    再三抗辯系爭系統有瑕疵，又拒絕遵照法院指示，由中華民
    國軟體協會鑑定，足證其主張無非出於空言，自無足採。又
    上開服務確認單上雖有關於某些功能修改之記載，但此係原
    告等使用者對於被告軟體將來修改之建議，並非就原告所購
    買之軟體，雙方協議如何修正。否則，嗣後定就此有所協商
    。至於原告主張：91年9月10日起被告未繼續輔導原告建置
    資料，原告已於91年9月14日致被告電子郵件，列舉14項缺
    失云云。按自91 年9月10日起未繼續輔導原告建置資料，固
    係事實，但此非肇因於系統之缺失，而係原告之要求不當，
    因其要求必須修改系統始可，惟系統為套裝軟體，原告不得
    要求修改，被告因而拒絕原告修改系統之要求。原告竟因此
    拒絕繼續於系統建置資料，是此等情形要非可歸責於被告之
    事由所致。
  (二)原告解除系爭契約為無理由：
  (1)系爭系統之下更分為24餘個子系統，被告依據安排，協助原
    告一方面建立資料，一方面進行測試。依據被告之前提供之
    服務確認書，業已證明多數子系統業已完成安裝並建置資料
    。至於部分未建置資料者，係因原告要求修改系統，被告以
    系統屬套裝軟體無法修改為由而予以拒絕，原告因而拒絕繼
    續建置資料。系爭系統之資料建置並無問題，之所以未建置
    資料，係因原告不建置而非被告不輔導其建置。未經建置資
    料並測試部分，係可歸責於原告。原告有受領遲延情事，自
    不得據以主張解約。
  (2)據上，系爭系統業已安裝完成，且經實際上之資料建置，測
    試系統並無瑕疵，原告主張解約，要屬無據。
  (三)聲明：(1)原告之訴駁回。(二)如受不利判決願供擔保，請求宣
    告免為假執行。
三、兩造經法院整理並簡化爭點，其結果如下：
  (一)兩造不爭之事項：
  (1)兩造於91年4月15日訂立「統率ERP全球資源管理系統」合約
    書，約定由本訴被告提供套裝產品「統率製造業ERP全球資
    源管理系統」給本訴原告使用，本訴原告支付100萬元（未
    含稅），本訴原告已給付本訴被告84萬元。
  (2)兩造前揭合約書中第5條第3項第1款約定：「簽約日同時乙
    方（被告）開始提供系統給甲方（原告）並開始教導甲方建
    立系統等相關資料；本系統在91年12月30日之前完成安裝測
    試並能運作」。
  (3)兩造於91年4月15日簽約後，本訴被告曾於：91年5月9日
    前往聲請人仲正公司安裝「Window 2000 seriver」、「
    SQL7.0  Data Base Service Page 3」、「跨時代系統」、
    並進行跨時代系統連線、開發序號、模組，且提供上課講義
    、系統安裝操作手冊二本、安裝手冊一本、電子檔；91年
    5月10日前往聲請人仲正公司進行基本資料建檔原則討論、
    金工中心專案補助討論，以輔導上線；91年5月16日前往
    聲請人仲正公司從事「公司基本資料」、「客戶基本資料」
    、「存貨基本資料」之課程輔導上線／。91年5月25日前
    往聲請人仲正公司進行基本資料問題討論、MRP展算時能自
    換供應商與委外廠（產能超過時）之輔導上線課程；91年
    6月28日在聲請人仲正公司之工作進度及詳情為I、會計科
    目已設置完成，II、資料庫最好有另一個硬碟保存以降底風
    險，III、製造中心編碼原則確定，w2p編碼同製造中心（附
    件p10628），Ⅳ、鑄造類採購單位kg，基本單位p．s，Ⅴ製
    造通知單及進料驗收單，請提新功能修改（其他使用表單）
    ，Ⅵ、支付請款單；針對財會部分，I、已開帳AREY（已改
    為立沖），II、應付帳款，暫付款P10630入明細帳，III、零
    用金P10701輸入；91年7月13日則達成相關料號建置，並
    輸入相關資料如銀行資料，進行採與銷售系爭管理教育訓練
    ，預計於同年7月31日完成基本資料建置，於同年九月上課
    ；91年8月9日進行存貨及初始化作業，並操作整個流程，
    以查驗需調整項目；91年8月22日進行品質基本資料課程
    、存貨管理、初始化作業及系統維護管理授課；91年9月
    10日檢視發現系統內零件單價一覽表內材料編號欄位太小、
    倉庫建成製造中心（應於正式資料庫刪除「倉庫」與「保稅
    含」中心、傳報表設置講義。
  (4)91年9月10日之後本訴被告即未再至本訴原告公司進行任何
    測試或上線輔導。
  (5)94年3月29日本訴原告以存證信函催告本訴被告定期履行，
    逾期則解除契約，本訴被告約於94年4月初收受存證信函。
  (二)兩造爭執之事項：
    本訴被告是否已履行系爭契約之給付義務？本訴原告主張本
    訴被告未依約履行給付義務而解除系爭契約有無理由？
四、本院得心證之理由：
  (一)原告主張：兩造於91年4月15日訂立「統率ERP全球資源管理
    系統」合約書，約定由本訴被告提供套裝產品「統率製造業
    ERP全球資源管理系統」給本訴原告使用，本訴原告支付100
    萬元（未含稅），本訴原告已於如附表所示之時間分別給付
    本訴被告款項，共計84萬元等情，業為兩造所不爭，故應堪
    採信。
  (二)原告主張被告未依系爭契約履行給付義務，雖為被告所否認
    ，惟查：
  (1)兩造系爭契約第5條第3項第1款約定：「簽約日同時乙方（
    被告）開始提供系統給甲方（原告）並開始教導甲方建立系
    統等相關資料；本系統在91年12月30日之前完成安裝測試並
    能運作」，此有系爭契約書在卷足憑，且為兩造所不爭，足
    見兩造契約給付內容，除由被告提供系爭系統裝置於原告工
    廠電腦供原告使用中之外，並應進行系爭系統之測試，讓系
    爭系統能在原告使用之電腦中運作甚明。本院復審之系爭契
    約於91年4月15日訂定，而約定於94年12月30日前完成安裝
    測試並能運作，若被告提供之系爭系統僅需安裝至原告電腦
    中即可使用，則被告何需約定長達8個月餘之安裝測試期間
    ，故被告抗辯系爭系統一旦安裝，即已完成，原告即可使用
    云云，顯不足採信。
  (2)兩造於91年4月15日簽約後，被告雖曾於91年5月9日至91年9
    月10日至原告公司進行如前揭爭點整理「兩造不爭事項(三)」
    所示安裝、測試內容，91年9月10日之後，被告即未再至原
    告公司進行測試或上線輔導，亦為兩造所不爭，並有被告公
    司服務確認單在卷足稽，又原告公司人員杜文昌曾於91年9
    月4日寄發電子郵件與被告公司負責安裝測試工作之顧問師
    陳柏全、劉博能，其內容表明「製造單號」、「項次」、「
    庫位」、「訂單號碼（訂單，出貨，結關）日期」、「仲正
    產品的中文描述（品名規格）」、「客戶的Item NO.」等等
    內容，均無法在被告所提供之系爭系統帶出來等情，此有原
    告提出之電子郵件影本一份在卷足憑，且被告經本院當庭提
    示後對前揭電子郵件之形式上真正均不爭執。本院審之原告
    公司人員於91年9月14日既然仍向被告通知系爭系統仍無法
    完整運作，被告竟然未繼續派人協助輔導原告公司人員完成
    測試運作，顯見原告主張被告並未履行系爭契約所約定之「
    測試並能運作」之給付義務甚明。
  (3)又系爭系統之價金高達105萬元，衡諸常情，若被告僅係提
    供系爭系統供原告安裝，而未能履行測試並讓原告得以運作
    使用，則被告所提供之系爭系統對原告將形同廢物。本件被
    告雖主張於91年9月10日之後即未再到原告公司進行測試，
    係因已完成契約之給付義務，惟被告經原告於91年9月14日
    以電子郵件通知系爭系統使用仍有前揭問題而無法使用，竟
    然未派員處理，復未能舉證證明於91年9月10日已完成系爭
    系統之測試及運作義務，故被告前揭辯詞顯不足採信。又被
    告雖抗辯原告要求被告更改軟體，實屬不可能云云，惟本院
    審之前揭電子郵件內容，原告所提出之問題均屬系爭系統運
    作正常需求所產生之問題，並無要求被告修改軟體之要求，
    被告前揭辯詞，更屬無稽，從原告主張被告未履行系爭契約
    之給付義務，應堪採信。
  (三)按契約當事人之一方遲延給付者，他方當事人得定相當期限
    催告其履行，如於期限內不履行時，得解除其契約；又契約
    解除時，當事人雙方回復原狀之義務，受領之給付為金錢者
    ，應附加自受領時起之利息償還之，民法第254條、第259條
    第2款分別定有明文。本件被告於91年12月30日前仍未履行
    系爭契約所約定之履行義務已如前述，原告主張原告於94年
    3月29日以存證信函催告被告定期履行，逾期則解除契約，
    本訴被告約於94年4月初收受存證信函等情，亦為兩造所不
    爭，從而原告主張系爭契約已因被告給付遲延而依法解除，
    並請求被告返還其所受領之價金及自如附表所示之受領日翌
    日起算之利息，即有理由，應予准許。
貳、【反訴部分】
一、反訴原告主張：
  (一)查反訴原告已依系爭契約履行給付，安裝套裝系統軟體予反
    訴被告使用。反訴被告固已於91年4月15日簽約時開立支票
    金額合計84萬元交與反訴原告並獲兌現，惟嗣後反訴被告曲
    解系爭合約約款，以反訴原告未為其量身修改系爭系統為由
    ，拒絕依約給付系爭軟體買賣價金尾款21萬元。反訴原告爰
    依民法第367條規定，請求反訴被告給付價金，並依民法第
    233條第1項請求反訴被告給付法定利率之遲延利息。
  (二)又反訴原告主張解除契約並非有據，反訴原告仍得請求給付
    價金。至於之前未請求給付價金，係因反訴原告負責人乙○
    ○先生念在反訴被告並未完成系統之建置及使用，故未積極
    催請給付。
  (三)聲明：(1)反訴被告應給付反訴原告21萬元，即自91年10月1
    日起至清償日止，按年利率5%計算之利息。(2)反訴原告願供
    擔保，請准宣告假執行。
二、反訴被告則以：
  (一)本件反訴原告既因給付遲延或不完全給付而未履行系爭合約
    之義務，反訴被告亦已合法解除契約，反訴原告請求剩餘買
    賣價金自無理由。
  (二)聲明：(1)反訴原告之訴駁回。(2)如受不利判決，反訴被告願
    供擔保，請求宣告免為假執行。
三、本院得心證之理由：
    本件反訴原告雖主張：反訴原告已履行系爭契約之給付義務
    ，反訴被告主張解除契約為無理由，反訴被告應依系爭契約
    給付21萬元云云，惟查：本件反訴被告主張反訴原告未依約
    履行給付義務，反訴被告主張反訴原告給付遲延而解除系爭
    契約為有理由等情，已為本院前揭所審認明確，從而本件反
    訴原告請求反訴被告依系爭契約給付21萬元及遲延利息，即
    無理由，應予駁回。
肆、訴訟費用負擔之依據：民事訴訟法第78條，判決如主文。
中    華    民    國    97    年    3     月    31    日
                  民事第一庭    法  官  陳毓秀
正本係照原本作成。
如對本判決上訴，須於判決送達後20日內向本院提出上訴狀。
中    華    民    國    97    年    3     月    31    日
                                書記官  楊賀傑


司法院資訊處製作；財團法人民間司法改革基金會備份。
